臺灣臺中地方法院刑事判決
110年度易字第993號
公  訴  人  臺灣臺中地方檢察署檢察官
被      告  施義協



上列被告因竊盜案件，經檢察官提起公訴（109年度偵字第20244
號），本院判決如下：
    主    文
施義協犯侵入住宅攜帶兇器竊盜罪，處有期徒刑捌月。未扣案之
犯罪所得氣密窗壹片沒收，於全部或一部不能沒收或不宜執行沒
收時，追徵其價額。
    犯罪事實
一、施義協前向許長錦（由其子許崇偉代為簽約）承租臺中市○○
    區○○街000巷00號房屋3樓之2之套房，因積欠租金而於民國1
    09年2月間搬離上址後，竟意圖為自己不法之所有，基於侵
    入住宅攜帶兇器竊盜之犯意，於109年3月5日上午6時20分許
    ，以不詳方式，侵入當時住有許長錦之女及其他承租房客之
    上址房屋，持自備客觀上可作為兇器之鐵鎚1支，竊取該房
    屋1樓之氣密窗1片，得手後騎車牌號碼000-000號普通重型
    機車離開現場。嗣許長錦發現遭竊，調閱相關監視器影像並
    報警處理，因而查悉上情。
二、案經許長錦訴由臺中市警察局太平分局報告臺灣臺中地方檢
    察署檢察官偵查起訴。
    理    由
壹、證據能力部分：
一、按被告以外之人於審判外之言詞或書面陳述，除法律有規定
    者外，不得作為證據；被告以外之人於審判外之陳述，雖不
    符刑事訴訟法第159條之1至第159條之4之規定，而經當事人
    於審判程序同意作為證據，法院審酌該言詞陳述或書面陳述
    作成時之情況，認為適當者，亦得為證據；當事人、代理人
    或辯護人於法院調查證據時，知有第159條第1項不得為證據
    之情形，而未於言詞辯論終結前聲明異議者，視為有前項之
    同意，刑事訴訟法第159條第1項、第159條之5分別定有明文
    。查本判決所引用關於被告施義協以外之人於審判外之陳述
    ，經檢察官引為證據使用，被告表示同意作為證據（本院卷
    第60頁），經本院審判期日調查證據提示時，檢察官及被告
    均不爭執其證據能力，亦均未於言詞辯論終結前聲明異議（
    本院卷第174至176頁），本院審酌該等陳述作成之情況並無
    不當，依刑事訴訟法第159條之5第2項規定，該等供述證據
    均有證據能力。
二、本判決所引之非供述證據，並無證據顯示係實施刑事訴訟程
    序之公務員違背法定程序所取得之證據，亦無刑事訴訟法第
    159條之4之顯有不可信之情況與不得作為證據之情形，且已
    經依法踐行調查證據之程序，自具有證據能力。
貳、實體部分：
一、訊據被告施義協固坦承於前揭時間攜帶鐵鎚侵入上址房屋後
    ，拿取該房屋1樓內氣密窗1片攜出該房屋外之事實，惟矢口
    否認有何侵入住宅攜帶兇器竊盜犯行，辯稱：當時伊還住在
    上址租屋處，伊下樓看到門窗玻璃壞掉，就隨手將氣密窗拿
    起來放在轉角處，伊可以租到109年3月10日；因為他們把伊
    的衣服都拿走，所以伊很生氣，就拿鐵鎚把告訴人的窗戶拿
    走並敲壞；伊進去告訴人的房屋內，看到窗戶就放在原本位
    置的地上；告訴人把伊的東西都清走，伊拿備用鑰匙打開樓
    下的大門，伊在找伊的衣服；伊做粗工所以隨身會帶鐵鎚，
    那個玻璃在樓下伊怕人家踢到，所以把它移到外面去等語（
    偵卷第22至23頁、本院卷第61至63頁）。經查，被告於前揭
    時間攜帶鐵鎚侵入上址房屋後，竊取該房屋1樓內氣密窗1片
    ，得手後騎上開機車離去等事實，業據證人即告訴人許長錦
    於警詢、偵查及本院審理中證述詳實（偵卷第25至32、83至
    85、103至105頁、本 院卷第161至174頁），並有警員職務
    報告書、現場門牌及氣密窗位置之照片、現場監視器錄影畫
    面截圖、上開機車之道路監視器錄影畫面截圖、上開房屋3
    樓之2套房租賃契約書各1份（偵卷第19、41至45、67至68頁
    ）在卷可稽，並經本院勘驗現場監視器錄影光碟畫面（本院
    卷第60至61頁）確認屬實；被告雖以前詞置辯，惟查：
(一)證人即告訴人於本院審理中證稱：伊於出租簽約的時候把鑰
    匙交給被告，而於被告搬走時收回來，被告住在上開套房差
    不多一個月以後不繳房租，反而要跟伊借2萬元，被告是109
    年1月11日開始向伊承租上開套房，所以差不多是住到109年
    2月11日後再過幾天，被告當面把上開房屋1樓大門鑰匙跟上
    開套房的鑰匙都交還給伊，伊當面跟被告說要終止租賃契約
    ，當時被告有將該套房內所有東西都搬走；伊不知道被告之
    後怎麼進去上開房屋，伊有換上開套房門的鑰匙，但上開房
    屋1樓大門的鑰匙要換的話很麻煩，因為換下去要每個住戶
    都要再配鑰匙，所以沒有換，當時伊有親自到被告承租的套
    房內查看被告的東西全部都搬走，也有查看上開房屋其他地
    方都沒有留被告的東西等語（本院卷第166至169頁），核與
    卷附雙方所簽訂之「房屋租賃契約書」影本所載：109年1月
    10日應給付之第壹期租金甲方（即代告訴人簽約之許崇偉）
    同意乙方（即被告）於同年2月10日連同第貳期租金一起給
    付共壹萬參仟元整、入住時收押金壹萬參仟元整等內容，且
    被告亦於上開文字內容旁簽名並註明「109年元月10日」之
    日期等情（偵卷第67至68頁）相符，可證被告於109年2月間
    已搬離其向告訴人所承租上開房屋之3樓之2套房，且於當時
    一併將所有鑰匙歸還與告訴人，而被告空言泛稱其於案發時
    仍有權居住或進入上開房屋乙節並未提出任何證據以實其說
    ，足徵被告於上開時間擅自進入上開房屋之行為係侵入他人
    住宅無訛。
(二)被告辯稱當時乃為找其衣服而進入上開房屋內，嗣見氣密窗
    放在地上怕他人踢到故將其拿到屋外等節。惟查，被告於案
    發前一日即109年3月4日晚間10時30分53秒許，進入上開房
    屋數秒後隨即離開屋內，並騎乘機車離去，此有本院勘驗現
    場監視器錄影畫面之勘驗筆錄1份在卷可考（本院卷第60頁
    ），顯見被告當時進入該屋內之目的並非尋找衣物，而被告
    就此亦供稱：伊心裡想說找了一天也沒有了，再進去也沒有
    用，所以又走了出來等語（本院卷第63頁），則被告既然於
    案發前一日即109年3月4日已認定無法在上開房屋內找到其
    衣物，實難認被告於翌日即109年3月5日又侵入上開房屋之
    目的仍係找尋其衣物。又查，被告於警詢中辯稱：當時伊下
    來看到門窗玻璃壞掉，伊就隨手將氣密窗拿起來放在轉角處
    等語（偵卷第22頁）；復於偵查中辯稱：伊拿鐵鎚是因為氣
    密窗已破裂，要敲破，別人才會注意到等語（本院卷第84頁
    ），惟經本院勘驗現場監視器錄影畫面，於被告手持鐵鎚及
    氣密窗自上開房屋內走出至離開現場之過程中，均未見該氣
    密窗有破裂之痕跡，此有本院勘驗筆錄1份在卷可參（本院
    卷第61頁），核與被告前開辯詞歧異，尚難採信被告之說詞
    ；況且，被告於本院準備程序中又翻異前詞改辯稱：伊把窗
    戶拿出屋外後，本來要離開，後來伊還是很生氣，所以才拿
    鐵鎚把玻璃敲壞等語（本院卷第63頁），亦核與其於警詢及
    偵查中之上開辯詞不符，自難對被告作有利之認定。此外，
    經本院勘驗現場監視器錄影畫面，可見被告於109年3月5日
    上午6時17分41秒以不詳方式開啟上開房屋大門並進入其內
    ，嗣於同日上午6時20分許始手持氣密窗自屋內走出，右手
    持前端為球體之棒狀物夾於右手手掌及氣密窗之間等情，有
    本院勘驗筆錄1份在卷可考（本院卷第61頁），則被告既然
    於侵入該房屋內2分鐘許之後，始將上開氣密窗攜出屋外，
    而非立即取出該氣密窗，足證於被告侵入該屋時，該氣密窗
    並非已放置在地上或其他易於取出之處，益徵被告當時係將
    原本裝置於窗框之氣密窗拆除，被告上開辯解應屬臨訟卸責
    之詞，尚難採信。
(三)被告雖辯稱當時因生氣而將上開房屋內之氣密窗攜出並破壞
    等情。惟查，被告於警詢中供稱：伊拿走氣密窗1片，放在
    路口轉角，因為伊租屋在上述地址所以有權將東西拿走，伊
    怕玻璃會刺傷其他人就順手拿走等語（偵卷第22頁）；復於
    109年7月15日、同年10月14日、同年11月27日、110年2月25
    日偵查中稱：伊是怕它壞了會傷到人，只是放在該處的地上
    旁邊，沒有竊盜；伊本來是要裝回牆壁窗戶上，但因為伊手
    受傷裝不回去，就移到花圃那邊去；伊把氣密窗放在監視器
    畫面右上角轉角的地方，伊沒有把氣密窗偷走，伊是怕別人
    被割到，因為氣密窗已破裂，要敲破，別人才會注意到；伊
    有移走窗戶，但是沒有帶走，伊是放在路口轉角處等語（偵
    卷第66、77、84、104頁），均未陳稱因生氣而破壞上開氣
    密窗乙節，遲至本院準備程序中始為該抗辯，則該等辯詞可
    否採信，自屬有疑，佐以證人即告訴人於警詢中證稱：該氣
    密窗價值大約4萬元左右等語（偵卷第29頁）；復於本院審
    理中證稱：伊是被告竊取上開氣密窗的隔天發現，那時候伊
    女兒住在那裡，她跟伊講，伊就調監視器，該氣密窗原本是
    鑲在大門的旁邊，伊發現氣密窗不見時，沒有看到附近有這
    片氣密窗放在地上或附近有氣密窗破裂的狀況；上開房屋附
    近沒有花圃；該窗戶是最新型的氣密窗，差不多是被告承租
    之前半年至1年左右安裝的，該窗戶遭竊後給人家估價是要5
    萬元等語（本院第162至164、169至170頁），可證被告上開
    辯詞並不足採，且上開氣密窗具有相當之價值，益徵被告有
    竊取該氣密窗之動機。況且，被告於本院準備程序中乃稱：
    伊看到窗戶後很氣憤才想到去破壞，伊把窗戶拿出屋外後，
    過了十幾分鐘才把它敲壞，這十幾分鐘伊本來要離開，後來
    伊還是很生氣，所以才拿鐵鎚把玻璃敲壞等語（本院卷第63
    頁），足徵被告侵入上開房屋之目的並非為破壞上開氣密窗
    ，縱使被告竊得氣密窗攜出屋外，經相當時間後另有毀損之
    犯意，惟被告既已將該氣密窗置於告訴人無法取得之處，永
    久排除該氣密窗原所有人或使用人使用收益該氣密窗，且以
    該氣密窗之所有人地位自居加以處分，仍應認被告竊取該氣
    密窗之時應有為自己不法所有之意圖。
二、被告另聲請警察跟其對質、對其或告訴人測謊（本院卷第12
    6、176頁），惟被告並未指明其請求該等證據調查之待證事
    實，且本院認定被告前揭犯罪事實之證據業已詳如前述，難
    認被告所聲請之該等證據調查與本案具有關聯性或必要性。
    綜上，本件事證明確，被告犯行洵堪認定，應依法論科。
三、論罪科刑：
(一)按刑法第321 條第1 項所列各款為竊盜之加重條件，如犯竊
    盜罪兼具數款加重情形時，因竊盜行為祇有一個，仍祇成立
    一罪，不能認為法律競合或犯罪競合（最高法院69年台上字
    第3945號判例要旨參照）。
(二)按刑法第321條第1項第1款之夜間侵入住宅竊盜罪，其所謂
    「住宅」，乃指人類日常居住之場所而言，公寓亦屬之。至
    公寓樓下之「樓梯間」，雖僅供各住戶出入通行，然就公寓
    之整體而言，該樓梯間為該公寓之一部分，而與該公寓有密
    切不可分之關係，故於夜間侵入公寓樓下之樓梯間竊盜，難
    謂無同時妨害居住安全之情形，自應成立刑法第321條第1項
    第1款於夜間侵入住宅竊盜罪（最高法院76 年台上字第2972
     號判例參照，本則判例，依據108 年1 月4 日修正，108 
    年 7 月4 日施行之法院組織法第57 條之1 第2 項，其效力
    與未經選編為判例之最高法院裁判相同）。又按公寓房屋之
    樓梯間究應解釋為「住宅」抑應解釋為「有人居住之建築物
    」，並非有何實質上之意義。本院既已著有76年台上字第29
    72號判例，認係住宅之一部分，似無予以變更之必要，況且
    整棟公寓如屬一人所有，尤屬不宜將樓梯間劃歸住宅之外（
    最高法院81 年度第3 次刑事庭會議【三】決議意旨參照）
    。上開判例及決議意旨雖係刑法第321條第1項第1款於100年
    1月26日修正公布前作成，惟其修正前之規定為「於夜間侵
    入住宅或有人居住之建築物、船艦或隱匿其內而犯之者」，
    修正後之規定則為「侵入住宅或有人居住之建築物、船艦或
    隱匿其內而犯之者」，亦即擴大該款加重竊盜構成要件之適
    用範圍，無論日、夜間侵入住宅均有其適用，則上開判例及
    決議意旨於該款規定修正後，自應仍可援用。本案被告所侵
    入之房屋為告訴人所有，其1樓住有承租房客，告訴人之女
    亦住於該房屋等情，業據證人即告訴人證述明確（偵卷第25
    頁、本院卷第162頁），並為被告供承不諱（本院卷第62頁
    ），依上開判例及決議意旨，被告侵入該房屋竊盜之行為，
    自屬侵入住宅竊盜。
(三)按刑法第321 條第1 項第3 款之攜帶兇器竊盜罪，係以行為
    人攜帶兇器竊盜為其加重條件，此所謂兇器，其種類並無限
    制，凡客觀上足對人之生命、身體、安全構成威脅，具有危
    險性之兇器均屬之（最高法院79年台上字第5253號判例參照
    ）。被告就其進入上開房屋擅自拿取上開氣密窗時攜帶鐵鎚
    乙節坦承不諱（本院卷第61至63頁），而衡情鐵鎚係屬質地
    堅硬之金屬物質，客觀上足對人之生命、身體、安全構成危
    險或威脅，則被告攜帶鐵鎚行竊之行為，即屬攜帶兇器竊盜
    無疑。
(四)核被告所為，係犯刑法第321條第1項第1款、第3款之侵入住
    宅攜帶兇器竊盜罪。
(五)爰審酌被告前有毒品之前科紀錄（見臺灣高等法院被告前案
    紀錄表），基於刑罰特別預防之功能，在罪責範圍內予以適
    當考量，而被告於清晨時分侵入住有告訴人之女及承租房客
    之上開房屋內行竊，並使告訴人蒙受財產損失，顯見被告未
    能尊重他人財產權及住居安寧，法紀觀念薄弱，同時危害社
    會治安；又被告犯後始終否認犯行，且迄今仍未與告訴人達
    成和解或賠償損失以獲取諒解，難謂犯後態度良好，兼衡被
    告之犯罪動機與目的、犯罪手段、所竊財物之價值，暨其於
    本院審理時自陳國中畢業之智識程度、目前無業已退休、由
    家人扶養、獨居、已離婚、有一女就讀大學由前妻扶養、經
    濟狀況不好等語（本院卷第178頁）之經濟、家庭生活狀況
    ，並參酌檢察官及告訴人對於量刑之意見（本院卷第178頁
    ）等一切情狀，量處如主文所示之刑。
四、沒收部分：
    按供犯罪所用、犯罪預備之物或犯罪所生之物，屬於犯罪行
    為人者，得沒收之；犯罪所得，屬於犯罪行為人者，沒收之
    ；前二項之沒收，於全部或一部不能沒收或不宜執行沒收時
    ，追徵其價額；犯罪所得已實際合法發還被害人者，不予宣
    告沒收或追徵；宣告前二條之沒收或追徵，有過苛之虞、欠
    缺刑法上之重要性、犯罪所得價值低微，或為維持受宣告人
    生活條件之必要者，得不宣告或酌減之，刑法第38條第2項
    前段、第38條之1第1項前段、第3項、第5項、第38條之2第2
    項分別定有明文。經查，被告竊得告訴人所有之氣密窗1片
    未據扣案，亦未實際合法發還告訴人，且查無刑法第38條之
    2第2項所定情事，應依刑法第38條之1第1項前段、第3項之
    規定，於其所犯罪刑主文項下宣告沒收之，並諭知於全部或
    一部不能沒收時或不宜執行沒收時，追徵其價額。
五、不另為無罪諭知部分：
　　至公訴意旨雖以現場遺留刀子1把，且於該刀所採集之檢體D
    NA型別與被告相符，而認被告於前揭時地攜帶該刀竊盜。惟
    查，被告就此節否認而辯稱：刀子可能是屋主將伊的衣服跟
    所有東西清掉時遺留在現場；那把刀是伊切水果用的，伊3
    月4日有用那把刀切水果；刀子是房東放的等語（偵卷第23
    至24、78頁；本院卷第58頁）。而經本院勘驗被告行竊時之
    現場監視器錄影畫面，並未見被告當時攜帶或持有刀子等情
    ，有本院勘驗筆錄1份在卷可稽（本院卷第60至61頁）；又
    被告於搬離上開房屋之套房後至行竊前一日曾陸續至該屋內
    樓梯間等情，業據被告供述在卷（偵卷第78頁、本院卷第62
    頁），並有證人即告訴人證述：被告109年3月4日傍晚還跑
    進我出租房子內的樓梯間睡覺，伊有把他趕走，被告明明已
    經沒有租屋了，還會賴在伊房子的公用樓梯間不走；被告全
    部都搬走，但之後又去公設就是樓梯間的地方住；其他房客
    跟伊講被告有時候會回到5樓樓梯間、穿夾克睡在樓梯間；
    伊於109年3月4日下午有把被告趕走，那時候被告就是在5樓
    那裡住，伊有聽到被告撞擊東西的聲音，伊上去後被告就裝
    沒事等語（偵卷第27頁、本院卷第167至169、172至174頁）
    可佐；又本院勘驗前開監視器畫面亦可見被告於109年3月4
    日晚間10許有進入上開房屋乙節（本院卷第60頁）。據此，
    無法排除被告所使用之上開刀子係其於109年3月5日行竊前
    已遺留在前開房屋內等可能性，尚難單憑告訴人事後於被告
    行竊地點發現該刀逕認被告有攜帶該刀竊盜之行為，此部分
    之證據尚嫌不足，是本院認定被告竊盜時所攜帶之兇器較起
    訴事實縮減，係屬同一犯罪事實之減縮，爰不另為無罪判決
    之諭知，附此敘明。
據上論斷，應依刑事訴訟法第299條第1項前段，刑法第321條第1
項第1款、第3款、第38條之1 第1 項前段、第3 項，刑法施行法
第1 條之1 第1 項，判決如主文。
本案經檢察官黃怡華提起公訴，檢察官張溢金、陳怡廷到庭執行
職務。
中　　華　　民　　國　　111 　年　　1 　　月　　25　　日
                  刑事第二十庭  法  官  林秉賢
以上正本證明與原本無異。
如不服本判決應於收受送達後20日內向本院提出上訴書狀，並應
敘述具體理由；其未敘述上訴之理由者，應於上訴期間屆滿後20
日內向本院補提理由書（均須按他造當事人之人數附繕本）「切
勿逕送上級法院」。
告訴人或被害人如不服判決，應備理由具狀向檢察官請求上訴，
上訴期間之計算，以檢察官收受判決正本之日起算。
　                        　　　書記官 詹東益
中　　華　　民　　國　　111 　年　　1 　　月　　25　　日
附錄論罪科刑法條：
中華民國刑法第321條
犯前條第1項、第2項之罪而有下列情形之一者，處6月以上5年以
下有期徒刑，得併科50萬元以下罰金：
一、侵入住宅或有人居住之建築物、船艦或隱匿其內而犯之。
二、毀越門窗、牆垣或其他安全設備而犯之。
三、攜帶兇器而犯之。
四、結夥三人以上而犯之。
五、乘火災、水災或其他災害之際而犯之。
六、在車站、港埠、航空站或其他供水、陸、空公眾運輸之舟、
    車、航空機內而犯之。
前項之未遂犯罰之。